臺灣臺中地方法院民事判決            100年度家訴字第372號
原      告  台新資產管理股份有限公司
法定代理人  吳統雄
訴訟代理人  張智賢
            王紀堯
被      告  吳維福
被      告  謝靜雯
上列當事人間宣告夫妻分別財產制事件，本院於民國一００年九
月七日言詞辯論終結，判決如下：
    主      文
被告吳維福與被告謝靜雯間之夫妻財產制改用分別財產制。
訴訟費用由被告負擔。
    事實及理由
一、原告起訴主張：被告二人為夫妻，現婚姻關係尚存續中，渠
    等婚後未向法院辦理夫妻分別財產制契約登記。被告吳維福
    向原告借款尚欠本金新台幣（下同）十二萬八千六百零一元
    未清償。經原告向鈞院聲請以一００年度司執字第四一四九
    三號對被告吳維福強制執行，惟執行無效果，被告吳維福並
    無足夠財產可供執行。為此爰依民法第一千零十一條之規定
    ，請准宣告被告間之夫妻財產制改為分別財產制等語。並聲
    明：如主文所示。
二、被告對於婚後未約定夫妻財產制及被告吳維福對於尚積欠原
    告債務未清償，經本院強制執行無效果等情固不爭執，惟被
    告謝靜雯另以：伊不知被告吳維福有欠債，伊夫妻已分居十
    餘年，小孩均由伊扶養，伊不知被告吳維福有經法院強制執
    行等語置辯。
三、按夫妻未以契約訂立夫妻財產制者，除本法另有規定外，以
    法定財產制，為其夫妻財產制；債權人對於夫妻一方之財產
    已為扣押，而未得受清償時，法院因債權人之聲請，得宣告
    改用分別財產制，民法第一千零五條、第一千零十一條分別
    定有明文。而所謂未得受清償，包括全無可扣押之物或所扣
    押之物數量不足及所扣押之財產不足清償該為扣押之債權人
    債權等情形（最高法院八十九年度台上字第八五四號民事判
    決意旨參照）。
四、原告主張之上開事實，業據其提出戶籍謄本、本院一００年
    度司執字第四一四九三號債權憑證、法人及夫妻查詢系統等
    為證。綜上所述，本件被告吳維福，雖經本院強制執行，惟
    原告之債權並未獲得清償，是堪信原告之主張為真實。
五、本件被告二人婚後未以契約訂立夫妻財產制，應以法定財產
    制為渠等之夫妻財產制，現因原告即債權人對於被告吳維福
    之財產強制執行後，仍不足清償原告之債權，是揆諸前揭說
    明，原告自得聲請宣告改用被告間之夫妻財產制為分別財產
    制。從而原告本於民法第一千零十一條之規定，求為判決如
    主文所示，為有理由，應予准許。
六、訴訟費用負擔之依據：民事訴訟法第七十八條、第八十五條
    第一項前段。
中    華    民    國   100    年    9     月    21    日
                  家事法庭    法  官  簡賢坤
以上為正本係照原本作成。
如對本判決上訴，須於判決送達後20日之不變期間內，向本院提
出上訴狀（須付繕本）。
中    華    民    國   100    年    9     月    21    日
                              書記官  賴淵瀛